臺灣士林地方法院刑事判決　　　　　　　　　　　　　九十三年度易字第三一三號
　　公　訴　人　臺灣士林地方法院檢察署檢察官
　　被　　　告　乙○○
右列被告因竊盜等案件，經檢察官提起公訴（九十三年度偵字第五０二號），本院判
決如左：
    主  文
乙○○傷害部分公訴不受理。
乙○○竊盜部分無罪。
    理  由
一、公訴意旨略以：
    被告乙○○與甲○○原為相識之友人關係，於民國九十二年七月六日清晨五時許
    ，甲○○應被告乙○○之央求，騎乘己所有車號ＤＶＨ—九九二號機車載被告乙
    ○○返家，行經臺北市○○區○○路三段一一五巷一弄弄口時，被告乙○○與甲
    ○○因
    帽毆打甲○○，致甲○○受有頭部挫傷瘀腫、左上臂及左背部瘀傷、右膝部擦裂
    傷之傷害，並因而倉皇逃離下車倒於路邊。此時被告乙○○見狀，竟以留置於車
    上之車鑰匙騎走該機車，得手後旋即據為己有，並騎乘機車逃離現場，因認被告
    乙○○涉犯刑法第二百七十七條第一項之傷害罪及第三百二十條第一項竊盜罪云
    云。
二、被告乙○○被訴傷害罪部分：
    按告訴乃論之罪，告訴人於第一審辯論終結前得撤回其告訴，又告訴經撤回者，
    應諭知不受理之判決，刑事訴訟法第二百三十八條第一項、第三百零三條第三款
    分別定有明文。查本件告訴人甲○○告訴被告乙○○傷害部分，起訴書認係觸犯
    刑法第二百七十七條第一項之傷害罪，依同法第二百八十七條前段之規定，須告
    訴乃論，茲據告訴人甲○○於九十三年五月二十七日審理時當庭撤回告訴，有審
    判筆錄在卷可案，依照首開說明，本部分應為不受理之諭知。
三、被告乙○○被訴竊盜罪部分：
（一）按犯罪事實應依證據認定之，無證據不得推定其犯罪事實。又不能證明被告犯
      罪者，應諭知無罪之判決，刑事訴訟法第一百五十四條、第三百零一條第一項
      分別定有明文。再告訴人之告訴，本以使被告受刑事訴追為目的，故其陳述是
      否與事實相符，自應調查其他證據，以資審認，苟其所為攻擊之詞，尚有瑕疵
      ，則在此瑕疵未予究明以前，即不能遽採為斷罪之基礎。另按事實之認定，應
      憑證據，如未能發現相當證據，或證據不足以證明，自不能以推測或擬制之方
      法，為裁判基礎；且被告否認犯罪事實所持之辯解，縱屬不能成立，仍非有積
      極證據足以證明其犯罪行為，不能遽為有罪之認定。又刑法第三百二十條第一
      項竊盜罪之成立，以意圖為自己或第三人不法之所有，而竊取他人之動產為要
      件，換言之，竊盜罪之成立，除需有竊取他人財物之行為外，尚以行為人有為
      自己或第三人不法所有意圖之主觀違法要件為必要，若僅係供己一時使用，於
      使用完畢後，即將車輛返還，乃屬學理上所稱之使用竊盜，並不在我國刑法第
      三百二十條第一項規定之範圍內，自不得以竊盜罪相繩。（花蓮高分院八十六
      年度上易字第二二五號判決，刑事裁判書彙編八十六年第一冊第一一七頁至一
      一九頁參照）
（二）公訴意旨認被告涉犯竊盜犯行，無非以告訴人甲○○之指訴，及被告坦承於前
      揭時、地，曾將告訴人之上揭機車騎走，為其論據。
（三）訊據被告乙○○固不否認有於右揭時地將告訴人ＤＶＨ—九九二號機車騎走之
      事實，惟矢口否認有竊盜犯行，辯稱：伊與告訴人為同居男女關係，該機車告
      訴人平常有讓伊騎用購物，當天係因為告訴人拒絕與伊一起回家過夜，二人發
      生爭吵，告訴人被伊毆打後跑掉，伊深恐機車被偷所以騎走該車，先去買酒，
      拿到公園喝，後來因為心情不佳，旋騎該機車環島數日，到處逛逛散心，當伊
      騎到台東時曾打電話回告訴人店裡，告訴店裡之小姐「佳佳」，謂該機車在台
      東車站地下室，叫告訴人自己去牽回，「佳佳」叫伊將車子寄回，但台東車站
      無運寄機車，伊只好又將該機車騎回台北，距案發日八天後回到台北，再託綽
      號「胖子」之人將該機車騎還告訴人，伊並無為自己不法所有之意圖等語，並
      提出九十二年七月六日至七月十二日在中壢、新竹、大肚、高雄、台東、玉里
      、宜蘭等處購買食物之統一發票一疊為證。
（四）經查告訴人甲○○對於被告牽走該機車之過程，於審理時陳稱：「（他為何打
      你？）他（指被告）叫我去他家，我不去。」、「（是否他要你的車子，你不
      給他才打你並把車子牽走？）不是，他打我主要是要我去他家，我不去。」、
      「他是用牽走的，我有看到。」、「（當時你是否還在現場？）是的，我是趴
      著躲在路邊的屋旁，我怕又被他打。」、「（他有沒有看見你？）他沒有看見
      我。」、「他打電話給我店裡的小姐，我店裡小姐說我去看醫生都是她在載，
      叫他趕快把車子牽回來，他才把車子牽回來。」、「他是叫別人牽還給我。」
      等語；對於被告與其同居之事實，告訴人陳稱：彼等二人同居約半年，告訴人
      係經營卡拉ＯＫ店，每天約凌晨三、四點才打烊，二人即一起回被告家同睡一
      房間，至早上約十時、十一時才離開去買菜，有時告訴人也會叫被告騎該機車
      去幫其買東西等語；核予被告所辯情節相符。次查被告騎走告訴人之機車，是
      否有為自己或第三人不法之所有之意圖？依常情，共同生活之同居男女，對於
      日常生活上使用之物，不管係何人所購買，均有共同管領力，經常是共同使用
      ，即誠如被告所辯「況且我們同居那麼久，她的東西就像我的東西，我的東西
      就像她的東西」，若強意將同居人之物劃分你我，即無所謂之同居關係；前揭
      告訴人亦自承遭被告毆打後，因害怕續被毆打，故躲在路邊的屋旁，被告找不
      著告訴人，深恐告訴人之機車被偷走，因此將機車牽走離開現場，此乃被告將
      同居之告訴人所有機車視為己物之正常作法，尚難認其有何不法之意圖；至於
      被告騎該機車環島散心，於台東曾打電話回告訴人之店裡，告知其人、車在台
      東，並聽聞「佳佳」談及告訴人看病需用該機車，旋將機車騎回台北，並託綽
      號「胖子」之人將該機車騎還告訴人等情，亦有其當庭提出九十二年七月六日
      至七月十二日在中壢、新竹、大肚、高雄、台東、玉里、宜蘭等處購買食物之
      統一發票一疊為證，經當庭勘驗屬實，並為告訴人所不爭執，足徵本件純係被
      告與告訴人因同居之事發生爭吵後，心情不佳，旋騎該日常共用之機車到處閒
      逛散心，途中尚告知告訴人伊之所在，且聽聞告訴人急需使用該機車，立刻又
      將機車騎回台北歸還告訴人，顯然在被告之主觀之認知上認為該機車平日伊亦
      在騎用，故騎用該機車並無不法。是被告乙○○所為，尚未達到使用竊盜之程
      度，揆諸前揭說明，既無積極證據足認被告有竊盜犯行，自屬不能證明其犯罪
      ，自應為無罪判決之諭知。
據上論斷，應依刑事訴訟法第三百零三條第三款、第三百零一條第一項，判決如主文
。
本案經檢察官林聰良到庭執行職務。
中　　  華  　　民  　　國　　九十三　　年    　六  　　月　  　十  　　日
                              臺灣士林地方法院刑事第一庭
                                  審判長法  官  林  清  吉
                                        法  官  許  辰  舟
                                        法  官  張  國  棟
右正本證明與原本無異。
如不服本判決，應於判決送達後十日內，向本院提出上訴狀。
                                        書記官  何  子  傑
中　　  華  　　民  　　國　　九十三　　年    　六  　　月　  　十  　　日
